臺灣雲林地方法院民事判決
110年度訴字第222號
原      告  林秋雄  

訴訟代理人  蔡欣華律師
被      告  江盛炎  
            邱俊貿  
            張琨鴻  
上列當事人間請求確認租賃契約無效等事件，本院於民國111年3
月8日言詞辯論終結，判決如下：
    主      文
確認被告張琨鴻與江盛炎間就門牌號碼雲林縣○○市○○○路○號、三
號紅牛海鮮熱炒店旁249串燒店約五十坪及後方約一百坪房屋、
租賃期限六年十一月即自民國一百零八年一月一日起至民國一百
一十四年十一月三十日止、租金每月新台幣伍萬元之租賃關係不
存在。
確認被告江盛炎與邱俊貿間就門牌號碼雲林縣○○市○○○路○號、三
號紅牛海鮮熱炒店後方約一百坪房屋、租賃期間自民國一百零八
年六月一日起至民國一百一十四年十一月三十日止、租金每月新
台幣伍萬元之租賃關係不存在。
原告其餘之訴及假執行之聲請均駁回。
訴訟費用由原告負擔。
    事實及理由
壹、程序方面:
一、按訴狀送達後，原告不得將原訴變更或追加他訴，但請求之
    基礎事實同一、不甚礙被告之防禦及訴訟之終結者，不在此
    限，民事訴訟法第255條第1項第2、7款定有明文。本件原告
    原以被告江盛炎、邱俊貿二人為被告，起訴請求:⑴確認被告
    二人間就門牌號碼雲林縣○○市○○○路0號及3號之全部租賃關
    係不存在;⑵被告應自門牌號碼雲林縣○○市○○○路0號之「249
    串燒店」、同路1號及3號之「紅牛海鮮熱炒店後之鐵皮屋」
    （下合稱系爭房屋）遷出，將系爭房屋返還原告;⑶被告二人
    應給付原告起訴前5年相當於租金之不當得利新台幣（下同
    ）926,530元、自起訴後至返還房屋止按年給付不當得利185
    ,306元，及自起訴時至房屋騰空返還原告之日止，按週年利
    率百分之五計算之利息;並聲請供擔保之假執行宣告。嗣於
    民國110年7月28日具狀追加張琨鴻為被告，並變更聲明為:⑴
    確認被告二人及追加被告間就系爭房屋之全部租賃關係不存
    在;⑵被告二人及追加被告應自系爭房屋遷出，並將系爭房屋
    返還原告;⑶被告二人及追加被告應給付原告起訴前5年相當
    於租金之不當得利926,530元、自起訴後至返還房屋止按年
    給付之不當得利185,306元，及自起訴時至房屋騰空返還原
    告之日止，按週年利率百分之五計算之利息;並聲請供擔保
    之假執行宣告。又於110年11月30日具狀變更上開聲明第2項
    為:被告二人及追加被告應將系爭房屋外擅自搭建之鐵架、
    水塔、管理室及雜物移除，自系爭房屋遷出，將系爭房屋返
    還原告。經核原告上開追加及變更，請求之基礎事實同一，
    且不甚礙被告之防禦及訴訟之終結，核無不合，應予准許。
二、被告邱俊貿、江盛炎未於最後言詞辯論期日到場，均核無民
    事訴訟法第386條各款所列情形，爰依原告之聲請，由其一
    造辯論而為判決。　　　　
貳、實體方面:
一、原告主張:
㈠、系爭房屋及其坐落基地雲林縣○○市○○段000地號、面積1264.3
    1平方公尺土地（下稱系爭土地）為原告所有，原告前對被
    告張琨鴻向本院提起109年度訴字第126號請求遷讓房屋事件
    （下稱前案），經兩造達成訴訟上和解，被告張琨鴻願自系
    爭房屋遷出，返還原告。惟因被告拒不自動履行，經原告持
    上開和解筆錄為執行名義，聲請本院109年度司執字第22587
    號強制執行搬遷系爭房屋（下稱本件執行），詎被告張琨鴻
    為阻礙執行，勾串被告江盛炎、邱俊貿二人為通謀虛偽意思
    表示，於109年11月5日強制執行之際，由被告江盛炎、邱俊
    貿當場提出2份租賃契約，載明被告間就系爭房屋有租賃關
    係存在，並稱系爭房屋已由被告張琨鴻轉租給被告江盛炎，
    租期自108年1月1日起至114年11月30日止，租金為每月5萬
    元；被告江盛炎再將其中門牌號碼雲林縣○○市○○○路0號（即
    紅牛海鮮熱炒店）後方之鐵皮屋轉租給被告邱俊貿，租期自
    108年6月1日起至114年11月30日止，租金亦為每月5萬元（
    下合稱系爭二租賃契約），並主張具合法占有系爭房屋之權
    源云云，致影響本件執行之順利及原告之權益。
㈡、惟被告江盛炎早已於105年11月15日將戶籍遷入雲林縣○○市○○
    ○路0號，其或係基於借住、借用等等可能原因，惟 絕非基
    於「租賃關係」，此由被告江盛炎與張琨鴻所簽上開租賃契
    約書係自108年起租，而非自105年起租，可資證明。且前案
    審理中，已對系爭房屋之使用、占有狀況詳加調查，並無被
    告張琨鴻將系爭房屋出租予被告江盛炎、邱俊貿之情事；又
    被告張琨鴻於臺灣彰化地方法院（下稱彰化地院）10
　　9年度斗簡字第125號事件審理中提出其與地主即原告林秋雄
    自109年6月19日訂立之「出租同意書」為證。然倘被告江盛
    炎如確與張琨鴻訂有自108年迄至114年租賃契約之事實，豈
    有「出租人」張琨鴻於109年方取得原告林秋雄之「出租同
    意書」之理，系爭二租賃契約書與「出租同意書」顯係虛假
    偽造;且有關被告張琨鴻以偽造事證向彰化地院供證之犯行
　　，業經原告向臺灣雲林地方檢察署（下稱雲林地檢署）檢察
    官提起110年度偵字第726號告訴，雖經檢察官為不起訴處分
　　，然經原告聲請再議後，經臺灣高等檢察署臺南檢察分署發
    回由雲林地檢署檢察官以110年度偵續字第42號續行偵查中
　　。倘被告張琨鴻確有將系爭房屋出租與被告江盛炎、邱俊貿
    二人，豈會有上述不符常情之處，顯見被告間就系爭房屋並
    無租賃關係存在，原告並已於109年12月17日函請被告江盛
    炎、邱俊貿二人主動遷離其等非法占用之系爭房屋，詎被告
    江盛炎、邱俊貿二人無端拒絕收受前揭信函。
㈢、原告援依民法第767條第1項前段、中段之規定，請求被告等
    人遷離系爭房屋，並返還系爭房屋給原告。又原告因被告等
    人無權占用系爭房屋，而致遲遲無法收回系爭房屋，以致無
    法發揮系爭房屋之最大經濟效用，被告等人就無權占用系爭
    房屋之事實，應享有無法律上之原因而獲得相當於租金之利
    益。又系爭房屋所座落之土地公告地價為每平方公尺3,736
    元，爰請求被告須分別給付起訴前五年之因使用系爭土地所
    生相當於租金之不當得利926,530元，及自起訴後至返還土
    地為止按年給付之不當得利185,306元【以公告地價100%計
    算申報地價；計算式:土地之申報地價×10%，即:3,736×l0%×
　　l50坪（參照系爭二租賃契約之房屋使用範圍，約496平方公
    尺=185,306（元以下四捨五入）】。
㈣、關於110年11月30日證人陳述之意見部分：
　⒈證人張琨鴻明確證述「與江盛炎只有簽約合約，沒有交付使
    用及收租金」，故於109年11月5日強制執行現場時，被告江
    盛炎提出與被告張琨鴻之租賃契約，承租日期自108年1月1
    日至114年11月30日，顯見被告二人之前開租約乃被告二人
    勾串虛偽所製作。
  ⒉被告江盛炎於109年6月19日偽造「出租同意書」，載云被告
    張琨鴻已履行與原告間前案之全部和解條件内容，並同意將
    房屋繼續由被告張琨鴻承租云云。惟原告並未收受被告所稱
    其交付之42萬元款項，且被告均未提出其如何提領與交付之
    事證，被告所言顯係臨訟誆言之詞。倘有如被告張琨鴻所述
    「業已清償積欠租金水電費42萬」，原告於109年7月31日聲
    請本件執行時，為何未提出「清償證明」，而甘受執行未清
    償之果，顯有悖常情。又據被告二人間之租約「被告張琨鴻
    於108年1月1日業已將房屋轉租被告江盛炎」，則被告又豈
    有在109年6月19日復向原告承租上揭被告二人租約標的之系
    爭房屋之可能。再者，如真有前揭事實，被告江盛炎係房屋
    承租人，豈有被告江盛炎所述「代被告張琨鴻轉交原告積欠
    房租」之情。綜上，核被告二人之犯罪手段，與前後矛盾之
    供述，系爭二租賃契約書實乃被告等人所偽造，至臻明確。
  ⒊且原告既已因被告張琨鴻拖延，拒不自動履行前案和解而損
    失慘重，並聲請本件執行，豈有可能如偽造「出租同意書」
    所述「感受到被告張琨鴻之誠意」而同意繼續出租予被告張
    琨鴻之理？又該偽造之「出租同意書」内容涉及出租系爭房
    屋，然原告先前與被告張琨鴻締結出租系爭房屋租約時，係
    經公證人公證，而因被告張琨鴻長期不給付租金與水電費，
    經原告起訴請求遷讓房屋，並聲請強制執行，原告既經此教
    訓，又豈會僅以「廣告單」而草率締約？況原告當時所簽立
    之字據上僅載明「6月份房租15000元整」等語，究其金額並
    非租金，而係前案「和解內容」中應給付之補償費。
㈤、依前案109年4月24日原告與被告和解筆錄所載「積欠租金及
    水電費共42萬，分三期給付完畢（109年7月23日、109年8月
    23日及109年9月23日，每期各14萬）、補償費用分為兩部分
　　，一部分為共30,000元，分六期，每月5,000元，另一部分
    為共20,000元，分兩期給付，每月10,000元」，原告並未收
    受被告所稱109年8月份15,000元之金額。另關於109年10月3
    1日7萬元之款項，原告收受前開金額後，旋即有一陌生男子
    前往原告住處表示「7萬元匯款錯誤，是欠張琨鴻的錢，麻
    煩退還」等語。經原告立即聯繫其子，並由原告之子與該名
    陌生男子約定於110年11月9日辦理相關匯款錯誤事宜，然嗣
    後該名陌生男子即無任何回應。則被告張琨鴻以履行前案之
    部分和解金，而誆稱給付租金，並企圖混淆鈞院之判斷，被
    告等人視原告年邁、樸實性格可欺，被告等之行徑實目無法
    紀、惡劣至極。
㈥、本件執行事件已經執行完畢，所以同意以目前的狀況來解決
    關於本件租賃契約所產生的紛爭，並同意負擔本件訴訟費用
    等語。
㈦、並聲明:　　
　⑴確認被告等人間就系爭房屋之全部租賃關係不存在。
　⑵被告等人應自系爭房屋遷出，並將系爭房屋外被告擅自搭建
    之鐵架、水塔、管理室及雜物等移除，將系爭房屋返還原告
　　。
　⑶被告等人應給付原告起訴前5年相當租金之不當得利926,530
    元、自起訴後至返還房屋為止按年給付之不當得利185,306
    元，及自起訴時至房屋騰空返還原告之日止，按週年利率百
    分之五計算之利息。
　⑷原告願供擔保，請准宣告假執行。
二、被告部分:
㈠、被告邱俊貿部分:
　　被告邱俊貿未於言詞辯論期日到場，亦未提出書狀為任何聲
    明或陳述。
㈡、被告江盛炎部分:
　　被告江盛炎未於最後言詞辯論期日到場，據其以前到場稱:
    有向被告張琨鴻承租系爭房屋，並將其中紅牛海鮮熱炒店後
    方約一百坪房屋轉租給被告邱俊貿等語。並聲明:原告之訴
    駁回。
㈢、被告張琨鴻部分:
　⒈有將系爭房屋出租給被告江盛炎，江盛炎並將其中紅牛海鮮
    熱炒店後方約一百坪房屋轉租給被告邱俊貿。
　⒉惟系爭房屋業經強制執行完畢，並經原告於110年1月14日出
    租給被告的房客，再訴訟下去也沒有意義，看怎麼處理就怎
    麼處理等語。
三、本院之判斷:
㈠、查系爭房屋及其坐落系爭土地為原告所有，前因原告與被告
    張琨鴻間就系爭房屋之租賃物返還紛爭，於前案達成訴訟上
    和解，被告張琨鴻願自系爭房屋遷讓，返還原告。惟因被告
    未自動履行，經原告持上開和解筆錄為執行名義，聲請對被
    告張琨鴻為本件執行時，經被告江盛炎、邱俊貿二人提出系
    爭二租賃契約，主張就系爭房屋有占有使用權源等情，為兩
    造所不爭執，並有原告提出之系爭房屋及土地登記謄本、系
    爭二租賃契約、前案和解筆錄等件影本為證（六簡調卷第4-
    10、22-23、34-37頁），並有本件執行卷宗可按，足信屬實
　　。
㈡、原告請求確認系爭二租賃契約不成立部分:
　⒈按確認法律關係之訴，非原告有即受確認判決之法律上利益
    者，不得提起之，民事訴訟法第247 條第1 項前段定有明文
　　。而所謂即受確認判決之法律上利益，係指因法律關係之存
    否不明確，致原告在私法上之地位有受侵害之危險，而此項
    危險得以對於被告之確認判決除去之者而言。查原告對被告
    張琨鴻聲請以本件執行為強制執行之際，既經被告江盛炎、
    邱俊貿二人持系爭二租賃契約，主張其等就系爭房屋有占有
    使用之權源，則系爭二租賃契約是否有效成立，將影響原告
    得否為本件強制執行，使原告就系爭房屋及土地之所有權有
    受侵害之危險，且此項危險得以對被告等人之本件確認判決
    除去之，故原告有受確認判決之法律上利益。
　⒉又原告主張系爭二租賃契約為虛偽乙情，雖為被告張琨鴻及
    江盛炎到場所否認，並以前詞置辯。然查:
　⑴經本院就系爭二租賃契約相關情事，隔離訊問被告二人結果
　　，其等證詞多有矛盾。其中張琨鴻證稱:「…一個月租金15,
　　000元…」、「…我們只有簽合約沒有交付使用及收租金。
　　」等語;然被告江盛炎則證稱:「（承租這個房子月租金如何
　　？）每月五萬元。」「（房子有無交給你使用？）有。交給
    我使用已經有二、三年了。有簽租賃契約。租期到114年。
　　」等語，明顯不合。且該二人對於何時起承租系爭房屋均無
    法回答，有本院110年11月30日言詞辯論筆錄在卷可按（本
    院卷第142-148頁），已難認屬實。
　⑵又被告張琨鴻與江盛炎所簽之系爭租賃契約，租期載為:「
　　自民國108年1月1日起至民國114年11月30日止」。然張琨鴻
    在前案於109年4月7日審理中稱:「斗六五路1號房屋我們在
    做二四九碳烤店，沒有轉租給別人。」等語，嗣並於同年月
    24日達成訴訟上和解，和解內容為:『一、兩造於民國104年9
    月4日就門牌號碼雲林縣○○市○○○路0號及3號房屋租約終止。
    二、被告所積欠原告之租金新臺幣（下同）參拾柒萬元及水
    電費伍萬元，合計肆拾貳萬元，願分3期（即於民國109年7
    月23日、同年8月23日、同年9月23日) 平均給付完畢
　　。三、被告願於今日起六個月內將門牌雲林縣○○市○○○路0號
    之「249串燒店」（如附件照片1）騰空交還原告，並每月給
    付原告伍仟元作為補償。四、被告願於今日起二個月內將門
    牌雲林縣○○市○○○路0號及3號之「紅牛海鮮熱炒店後方之鐵
    皮屋」（如附件照片2）騰空交還原告，並每月給付原告壹
    萬元作為補償。五、上開和解內容被告如有一項未遵期履行
    ，視同全部到期。六、原告其餘請求拋棄。七、訴訟費用各
    自負擔。』等語，有上開言詞辯論及和解筆錄附前案卷可佐
    （前案卷第75、125-129頁），亦明顯不合。
　⑶再者，參酌被告邱俊貿經本院合法通知，均未於言詞辯論期
    日到場，亦未提出書狀主張權利等情，足認原告主張系爭二
    租賃契約為虛偽不實，被告等人間未成立系爭二租賃契約，
    足以採信。
㈢、原告依民法第767條第1項規定，請求被告等人移除系爭房屋
    外被告擅自搭建之鐵架、水塔、管理室及雜物，並遷出系爭
    房屋部分:
　  查系爭房屋，業於110年12月6日以本件執行解除被告等人之
    占有，點交予原告而執行完畢，為原告所自陳，且為被告張
    琨鴻到庭所是認，並有該執行筆錄附本件執行卷宗可按，足
    信無誤。系爭房屋既已點交歸還原告，則其所有權之行使已
    達圓滿狀態;且原告亦陳明同意以目前的狀況來解決關於本
    件租賃契約所產生的紛爭等語。因此，原告依上開規定，請
    求被告等人移除系爭房屋外被告搭建之鐵架、水塔、管理室
    及雜物，並遷出系爭房屋，為無權利保護之必要，應予判決
    駁回。
㈣、原告依民法第179條規定，請求被告等人給付起訴前5年相當
    於租金之不當得利926,530元、自起訴後至返還房屋止按年
    給付不當得利185,306元，及自起訴時至房屋騰空返還原告
    之日止，按週年利率百分之五計算之利息部分:
  ⒈按原告之訴，其訴訟標的為確定判決效力所及者，法院應以
    裁定駁回之。但其情形可以補正者，審判長應定期間先命補
    正;又和解成立者，與確定判決有同一之效力，民事訴訟法
    第249條第1項第7款後段、第380條第1項定有明文。查原告
    與被告張琨鴻間就系爭房屋之租賃物返還之紛爭，於前案達
    成訴訟上和解，和解內容已包括被告張琨鴻未返還系爭房屋
    時應給付之補償金，已如上所述。原告於被告未返還系爭房
    屋期間之補償金，自應依上開訴訟上和解筆錄逕行強制執行
　　，即原告因被告張琨鴻無權使用系爭房屋所生相當於租金之
    不當得利請求權，應為與判決有同一效力之上開訴訟上和解
    效力所及。因此，原告請求被告張琨鴻給付首揭相當於租金
    之不當得利及利息部分，其訴訟標的為確定判決效力所及，
    且無從命補正，應依上開規定裁定駁回。
　⒉原告請求被告江盛炎、邱俊貿二人給付首開不當得利之前提
　　，應為被告二人有為自己之利益占有系爭房屋之事實。然本
    件執行現場雖有江盛炎之物品在「249串燒店」內，有本件
    執行筆錄載明可按。然被告江盛炎係被告張琨鴻的員工，該
    建物係張琨鴻交予江盛炎管理等情，業據被告張琨鴻陳述明
    確（本院卷第144頁），且被告江盛炎與張琨鴻間並無系爭
    租賃關係存在，即被告江盛炎應係被告張琨鴻之占有輔助人
　　，並無為自己之利益占有系爭房屋之事實;而被告邱俊貿部
    分，並無證據足以證明其有占有使用系爭房屋。因此，原告
    請求被告江盛炎、邱俊貿給付首揭不當得利部分，為無理由
　　。
四、從而，原告請求確認被告三人間就系爭房屋所簽訂之系爭二
    租賃契約不存在，為有理由，應予准許。原告依民法第767
    條第1項規定，請求被告三人移除系爭房屋外被告搭建之鐵
    架、水塔、管理室及雜物，並遷出系爭房屋部分，為無權利
    保護之必要;依同法第179條規定，請求被告江盛炎、邱俊貿
    給付起訴前5年相當租金之不當得利926,530元、自起訴後至
    返還房屋為止按年給付不當得利185,306元，及自起訴時至
    房屋騰空返還原告之日止，按週年利率百分之五計算之利息
    部分，均無理由，均應予判決駁回。至於請求被告張琨鴻給
    付上開相當於租金之不當得利及利息部分，為訴訟不合法，
    應依民事訴訟法第249條第1項第7款規定，裁定駁回。
五、本件事證已臻明確，兩造其餘主張與舉證，經審酌核與本件
    判決結果不生影響，爰不一一論述，併此敘明。
六、原告陳明願供擔保為假執行之宣告，惟其勝訴部分係屬確認
    之訴，無執行之必要。至於原告敗訴部分，其假執行之聲請
　　，因訴之駁回而失所附麗，均應予駁回。　　　　　　
七、末按各當事人一部勝訴、一部敗訴者，其訴訟費用，由法院
    酌量情形，命兩造以比例分擔或命一造負擔，或命兩造各自
    負擔其支出之訴訟費用，民事訴訟法第79條定有明文。本件
    原告之訴為一部勝訴、一部敗訴，而原告於本院111年3月8
    日言詞辯論期日，當庭表示同意負擔全部訴訟費用等語（本
    院卷第224頁），本於處分權主義，應無不合，故命原告負
    擔本件訴訟費用。　
八、結論：本件原告之訴為一部不合法、一部有理由，一部無理
    由，爰判決如主文。
中　　華　　民　　國　　111 　年　　3　　 月　　22　　日
                  民事第一庭    法  官  黃一馨

以上正本係照原本作成
如對本判決上訴，須於判決送達後廿日內向本院提出上訴狀。如
委任律師提起上訴者，應一併繳納上訴審裁判費。
中　　華　　民　　國　　111 　年　　3 　　月　　22　　日
                                書記官　鄭夙惠